【裁判字號】    97,簡上,22
【裁判日期】    980210
【裁判案由】    拆屋還地等
【裁判全文】
臺灣板橋地方法院民事判決              97年度簡上字第22號
上  訴  人  戊○○○
            丙○○
            丁○○
兼上列三人共同
訴訟代理人  乙○○    住同上
被上訴人    甲○○    住台北縣鶯歌鎮○○路91巷42弄37號
訴訟代理人  廖大鵬律師
上列當事人間請求拆屋還地等事件，上訴人對於中華民國96年11
月14日臺灣板橋地方法院板橋簡易庭96年度板簡字第11338 號第
一審宣示判決筆錄提起上訴，經本院於98年1 月20日言詞辯論終
結，判決如下：
    主  文
上訴駁回（原判決主文第一項應更正為「上訴人乙○○應將坐落
臺北縣鶯歌鎮○○段351 地號土地上如附圖所示丙部分、面積八
點七一平方公尺之圍牆及圍牆內空地上之地上物、暨如附圖所示
乙部分、面積一點一八平方公尺之建物主體屋簷、並如附圖所示
甲部分、面積一點零六平方公尺之窗戶雨遮，予以拆除。」原判
決主文第二項應更正為「上訴人應將如附圖所示甲部分面積一點
零六平方公尺、乙部分面積一點一八平方公尺、丙部分面積八點
七一平方公尺之土地，騰空返還被上訴人」）。
第二審訴訟費用由上訴人乙○○負擔。
    事實及理由
一、程序上理由
    按民事訴訟法第182 條規定：「訴訟全部或一部之裁判，以
    他訴訟之法律關係是否成立為據者，法院得在他訴訟終結前
    以裁定停止訴訟程式。前項規定，於應依行政爭訟程式確定
    法律關係是否成立者準用之。」，係指本件訴訟全部或一部
    之裁判，應以其他訴訟或行政爭訟程式確定其法律關係是否
    成立為依據者而言，即以他訴訟業已繫屬於法院，或就該項
    法律關係已提起訴願或行政訴訟者為限（司法院院字第2077
    號解釋、最高法院30年抗字第105 號判例意旨參照）。本件
    上訴人已否時效取得如附圖甲、乙、丙部分所示土地之地上
    權，固為上訴人得否訴請其拆除地上物、返還土地之先決問
    題，然上訴人係僅向臺北縣樹林地政事務所申請辦理時效取
    得地上權登記，尚未進行測量乙節，業據上訴人陳明（見原
    審卷第135 頁，民國96年10月31日言詞辯論筆錄），即僅止
    於申請登記階段，並未進入訴願等行政爭訟程式，亦未另行
    提起民事訴訟。依上開說明，本院自無從依上開規定裁定停
    止本件訴訟程序。上訴人聲請本院裁定停止訴訟程序，於法
    即有未合，無從准許，先予敘明。
二、被上訴人起訴主張：
    (一)被上訴人所有坐落臺北縣鶯歌鎮○○段351 地號土地（95
      年10月22日地籍重測前為鶯歌鎮○○段尖山小段466- 22
      地號），與上訴人戊○○○所有坐落臺北縣鶯歌鎮○○段
      350 地號土地（95年10月22日地籍圖重測前為鶯歌鎮○○
      段尖山小段466- 5、466- 6、466- 7、466-8 、466-9 地
      號）相鄰。上訴人戊○○○、乙○○、丙○○、丁○○，
      未經被上訴人同意，亦無正當合法權源，竟在系爭351 號
      地上建造如原審判決附圖所示Ａ部分面積8.69平方公尺之
      圍牆及石棉瓦屋頂、Ｂ部分面積1.2 平方公尺之雨遮，另
      在Ａ部分土地內開挖一口水井（位置如該附圖所示Ｃ部分
      、面積0.45平方公尺），共同侵害被上訴人就351 地號土
      地之所有權，而受有相當於租金之不當得利，並使被上訴
      人所有權之行使受有損害，被上訴人自得依民法所有權、
      不當得利及侵權行為法則，請求上訴人拆除前述地上物、
      填實水井後騰空所有物品，將如該附圖所示Ａ、Ｂ、Ｃ部
      分之土地返還予被上訴人，並連帶返還渠占用上述土地相
      當於租金之不當得利或賠償原告所受之損害，併回復土地
      之原狀，為此依民法第767 條前段、民法第184 條第1項
      前段、第185 條第1 項及不當得利之法律關係提起本訴。
    (二)系爭351 地號土地96年1 月公告土地現值為新台幣（下同
      ）21,700元，而上訴人4 人占用系爭土地之面積約15平方
      公尺，以此算得被佔用土地之價額為325,500 元，以年息
      10% 計算之租金為每年32,550元，換算每月為2,713 元，
      乘以最近5 年，算得渠等在本件起訴前享有相當於租金之
      不當得利總額為162,750 元。上訴人4 人共同使用系爭土
      地，即共同侵害被上訴人所有權，自應連帶賠償給付上開
      金額。又本件起訴後至上訴人拆遷返還351 號地予被上訴
      人時為止，上訴人仍享有相當於租金之不當得利，每月應
      返還予被上訴人相當於租金之不當得利為2,713 元。
    並聲明請求：(一)上訴人應連帶將坐落臺北縣鶯歌鎮○○段
    351 地號土地、如原審判決所附附圖所示Ａ部分面積8.69平
    方公尺之地上物（含圍牆及石棉瓦屋頂），暨如附圖所示Ｂ
    部分面積1.2 平方公尺之雨遮拆除，另將如該附圖所示Ｃ部
    分面積0.45平方公尺之水井填實，並將如附圖所示Ａ部分面
    積8.6 平方公尺（含附圖所示Ｃ部分面積0.45平方公尺在內
    ）及如附圖所示Ｂ部分面積1.2 平方公尺之土地騰空返還原
    告。(二)上訴人應連帶給付被上訴人16 2,750元，及自96年10
    月31日起至清償日止，按年息5%計算之利息。(三)上訴人應自
    起訴狀繕本最後送達之翌日起至遷讓返還上述土地予被上訴
    人之日止，按月給付被上訴人2,713 元。(四)前2 項請求，願
    供擔保請准宣告假執行。
三、上訴人除抗辯如原宣示判決筆錄所記載者外，並補稱：
    (一)被上訴人於66年9 月20日買受系爭351 地號土地時，其登
      記面積僅102 平方公尺。然95年10月22日重測後該地號土
      地面積卻暴增為118.6 平方公尺，足足多出16.6平方公尺
      。兩造房屋間原即有一16平方公尺之空地，被上訴人先於
      該空地之一部搭蓋鐵皮屋頂及圍牆作為廚房使用，該多出
      之土地，顯為兩造房屋間之空地，為被上訴人從自己原有
      土地界線向外延伸於非屬自己所有之土地任意加蓋建物，
      再胡亂指界所致，並分圖紙破損、伸縮或經界線紊亂所致
      ，否則左鄰右舍之土地均無增減，僅獨惠被上訴人。原審
      疏未察覺，逕依重測後之地籍圖為判決，顯與真實不符。
    (二)建商於起造社區時，開挖不下五十餘口之深井，每口深井
      均係公用，而非獨戶專用，自不可能坐落於被上訴人所有
      系爭351 地號土地內？且被上訴人於搭建廚房時，又未將
      之圈圍於廚房之圍牆內？在在證明上訴人所占用系爭351
      地號之土地，應非被上訴人所有。縱認上開土地為被上訴
      人所有，惟該土地原建商亦用作供公眾通行、汲取井水及
      防火巷功能之用地，且為民生所需，應為法定空地，自屬
      7 間建物所有權人所共有，已無將之返還被上訴人1 人之
      理，被上訴人之起訴當事人適格要件顯有欠缺。且被上訴
      人訴請上訴人拆除雨遮、填實水井及相當於5 年地租之權
      利，亦欠缺權利保護要件。
四、原審判命：(一)上訴人乙○○應將坐落臺北縣鶯歌鎮○○段
    351 地號土地上如原審判決附圖所示Ａ部分、面積8.69平方
    公尺之地上物（除水井外，含圍牆及石棉瓦屋頂），暨如該
    附圖所示Ｂ部分、面積1.2 平方公尺之雨遮拆除。(二)上訴人
    應將坐落臺北縣鶯歌鎮○○段三五一地號土地上如該附圖所
    示Ａ部分（內含附圖所示Ｃ部分）、面積8.69平方公尺之土
    地，暨如該附圖所示Ｂ部分、面積1.2 平方公尺之土地騰空
    返還被上訴人。(三)上訴人應連帶給付14,652元及自96年10月
    31 日 起至清償日止，按年息5%計算之利息。(四)上訴人應自
    96 年6月15日起至返還第二項所示之土地之日止，按月連帶
    給付被上訴人316 元。並就上開第(一)、(二)、(三)項命給付部分
    依職權宣告假執行，且駁回被上訴人其餘之訴及假執行之聲
    請。上訴人就其敗訴部分不服，提起上訴，並聲明：(一)原判
    決不利上訴人部分廢棄。(二)上開廢棄部分，被上訴人在第一
    審之訴及假執行之聲請均駁回。被上訴人就上訴人之上訴，
    除依本院囑託內政部國土測繪中心鑑定結果就拆除地上物及
    返還土地部分更正其聲明為：(一)上訴人乙○○應將坐落臺北
    縣鶯歌鎮○○段351 地號土地上如附圖所示丙部分、面積
    8.71 平 方公尺之圍牆及圍牆內空地上之地上物，暨如附圖
    所示乙部分、面積1.18平方公尺之建物主體屋簷、與如附圖
    所示甲部分、面積1.06平方公尺之雨遮，予以拆除。(二)上訴
    人應將如附圖所示甲部分面積1.06平方公尺、乙部分面積
    1.18平方公尺、丙部分面積8.71平方公尺之土地，騰空返還
    被上訴人外，並聲明：請求駁回上訴。
五、關於拆除地上物並返還土地部分：
    (一)被上訴人主張坐落臺北縣鶯歌鎮○○路95巷98號房屋外之
      圍牆、屋簷、雨遮係上訴人乙○○所建造，均有占用系爭
      351 地號土地，且係由上訴人4 人共同占用等情，業據提
      出建物登記謄本、土地登記謄本各1 紙、戶籍謄本2 紙、
      照片6 張及地籍圖影本1 紙為證；其中之窗戶雨遮即如附
      圖所示甲部分、建物主體屋簷即如附圖所示乙部分，圍牆
      及圍牆內空地地上物即如附圖所示丙部分，分別占用351
      地號土地面積1.06、1.18及8.71平方公尺等情，亦經本院
      到場履勘記明筆錄，並囑託內政部國土測繪中心測量屬實
      ，製有鑑定書附卷可稽。而上訴人4 人均設籍且實際居住
      於上述房屋址，渠等就增建圍牆內至建物主體間之空地，
      係由上訴人戊○○○向建商買受，供渠4 人使用，他人無
      法使用，並圍牆內有搭建石棉瓦屋頂，置放攪漿機及雜物
      ，圍牆、石棉瓦屋頂、建物主體屋簷及窗戶雨遮均為上訴
      人乙○○所興建之事實，均不爭執。另上訴人丁○○、丙○○分別係63年及66年間出生，此有其戶籍謄本1 份附於
      原審卷可稽，均已成年，渠等亦未舉證證明係受上訴人乙○○、戊○○○之指示基於其家務關係而占有居住該建物
      之輔助占有人，自係獨立占有該建物。則被上訴人主張占
      用系爭35 1地號土地之圍牆、石棉瓦屋頂、屋簷、窗戶雨
      遮係上訴人乙○○所建造，且圍牆及石棉瓦屋頂所構成之
      增建部分係由上訴人4 人共同占用，自堪信為真實。上訴
      人辯稱水井以外之增建部分僅由上訴人乙○○獨自使用云
      云，不足採信。
    (二)按占有人因時效取得地上權之登記請求權，向該管地政機
      關請求為地上權登記，經地政機關受理後，受訴法院應就
      占有人是否具備時效取得地上權之要件為實體上裁判者，
      須占有人係於土地所有權人請求拆屋還地前，以具備時效
      取得地上權之要件為由，向地政機關請求登記為地上權人
      為前提。蓋因時效而取得地上權登記請求權者，不過有此
      請求權而已，在未登記為地上權人以前，仍不得據以對抗
      土地所有人而認其非無權占有。故土地占有人於所有人本
      於所有權起訴請求其返還無權占有之土地後，始向地政機
      關申請辦理時效取得地上權登記，若認法院於此情形仍須
      就占有人是否具備取得地上權之要件，為實體上之調查審
      認，將導致占有人於訴訟中利用向地政機關為地上權登記
      之申請為手段，阻撓、拖延訴訟之進行，影響土地所有人
      之權益甚鉅，自不可取（最高法院82年度台上字第1926號
      、83年度台上字第1448號、85年度台上字第829 號、86年
      度台上字第3006號、86年度台上字第31 40 號、87年度台
      上字第3081號、88年度台上字第1729號、88年度台聲字第
      203 號、89年度台上字第1370號判決意旨參照）。茲依原
      審卷所附本件起訴狀上所蓋本院收文戳及上訴人提出臺北
      縣樹林地政事務所人民申請登記案件收據影本所示，上訴
      人係在被上訴人於96年6 月1 日提起本件訴訟後之96年10
      月23日始向地政機關申辦時效取得地上權登記，本院即無
      庸實體審查上訴人是否已時效取得351 號地之地上權，上
      訴人於本件自不得以其已時效取得地上權，以對抗被上訴
      人。
    (三)上訴人雖抗辯：兩造房屋間原即有一約16平方公尺之法定
      空地，應歸同社區7 建物所有人所共有，被上訴人所有系
      爭351 地號土地於95年間重測後面積增加16.6平方公尺，
      應係於重測指界時將該法定空地胡亂指為其所有等語，惟
      查：
      1.上訴人就兩造房屋間原有一16平方公尺之法定空地，非
        屬兩造所有乙節，並未舉證以為證明。而系爭351 地號
        土地自66年間起即以買賣為原因登記為被上訴人所有，
        亦有土地登記第一類謄本之影本1 份附於本院卷第14頁
        可憑。又系爭351 地號土地與鄰地350 地號土地，重測
        前後之土地形狀均相同，地籍線亦無變動，且原地籍圖
        上並無上訴人所指不屬兩造所有之16平方公尺法定空地
        之土地存在等情，業據本院囑託之鑑定機關內政部國土
        測繪中心實際實施測量之測量員林宏智到場陳述：「（
        根據鑑定書，重測前後的地籍線相同？）是的。」、「
        土地的形狀重測前後都一樣。」、「（兼上訴人訴代問
        ：請證人說明是否是地政少畫一條線，才導致重測後
        351 地號土地增加16.6平方公尺？）我有查他們的鑑界
        資料，確實是沒有那條線，與舊地籍圖是相同的。」等
        語明確（見本院卷第133-134 頁，97年10月14日準備程
        序筆錄），則上訴人抗辯如附圖甲、乙、丙部分所示土
        地原係兩造房屋間之法定空地，應歸同社區7 建物所有
        人所共有，與土地登記事實不符，不足採信。上訴人聲
        請本院囑託臺北縣樹林地政事務所於系爭351 地號土地
        登記簿先行丈量出102 平方公尺，再劃上經界線，並向
        台北縣政府工務局兩造建物之使用執照含竣工平面圖；
        結構平面圖、面積計算表、位置配置圖、土地及建物所
        有權狀等資料，以明系爭351 地號土地所增加之16.6平
        方公尺土地，實即重測前兩造土地間原即存在而不屬兩
        造所有之空地，即無必要，併此敘明。
      2.又系爭351 地號土地重測前登記面積為102 平方公尺，
        重測後為118.6 平方公尺，此有土地登記第一類謄本及
        臺灣省臺北縣土地登記簿之影本各1 份附於本院卷第14
        頁、第17- 20頁可憑。系爭351 地號土地重測前後之登
        記面積固有變動，惟係因目前用之地籍圖，係日據時期
        依地籍正圖所套繪，緣此類地籍圖因長期頻繁使用又土
        地迭經細分，產生圖紙破損、伸縮及圖面經界線紊亂情
        形，常導致圖形面積、登記面積及現地面積不一致情形
        產生，而辦理地籍圖重測目的之一便為釐正此誤繆，本
        件系爭351 地號土地重測前後之面積有異即屬此等原因
        ，亦經本院向臺北縣樹林地政事務所函查明確，有該所
        97年3 月11日北縣樹地測字第0970002585號函附於本院
        卷第46頁可稽。又95年重測後，除被上訴人所有系爭
        351 地號土地登記面積增加16.6平方公尺外，上訴人戊○○○所有之350 地號土地登記面積亦增加30.22 平方
        公尺，此亦據業據鑑定證人林宏智到場陳述明確（見本
        院卷第134 頁，97年10月14日準備程序筆錄），上訴人
        僅執被上訴人所有系爭351 地號土地登記面積之變動即
        認係被上訴人於重測時將16平方公尺之法定空地胡亂指
        為所有云云，委不足採。
      3.又被上訴人於搭建廚房時，雖未將如附圖甲、乙、丙部
        分所示之土地併予圈圍於廚房之圍牆內，惟此係屬被上
        訴人就其所有土地如何為使用收益之問題，應不影響如
        附圖甲、乙、丙部分所示土地之所有權為被上訴人所有
        之認定。又如附圖甲、乙、丙部分所示土地之所有權係
        登記為被上訴人單獨所有，有如前述，則其本於所有權
        能提起本件訴訟，自無當事人適格欠缺之情事。上訴人
        以系爭土地應為同社區7 建物所有人所共有，被上訴人
        不得單獨起訴云云，不足採信。
      4.上訴人雖又抗辯：如附圖甲、乙、丙部分所示之土地，
        業經原建商用作供公眾通行、汲取井水及防火巷功能之
        用地，且為民生所需，應為法定空地云云，但均未舉證
        以為證明，此外，上訴人亦未舉證以證明其有何占有系
        爭土地之正當權源，則被上訴人本於所有權訴請上訴人
        拆除雨遮、圍牆、屋簷及給付相當於5 年租金之損害，
        均屬權利之正當行使，有保護之必要。上訴人抗辯其欠
        缺權利保護要件，亦不足取。
    (四)按所有人對於無權占有或侵奪其所有物者，得請求返還之
      ；因故意或過失，不法侵害他人之權利者，負損害賠償責
      任；負損害賠償責任者，除法律另有規定或契約另有訂定
      外，應回復他方損害發生前之原狀，民法第767 條前段、
      第184 條第1 項前段分別定有明文。上訴人乙○○建造之
      圍牆、窗戶雨遮及屋簷，既均占用被上訴人所有之351 地
      號土地，復未能證明其占用有何正當權源，即屬無權占有
      ，且侵害被上訴人就351 地號土地所有權之圓滿狀態，則
      被上訴人依上開規定，請求上訴人乙○○拆除各該地上物
      ，並由上訴人4 人騰空返還前述所占用之351 地號如附圖
      所示甲、乙、丙部分之土地，自屬有據，應予准許。
六、關於損害金部分：
    (一)無權占用他人之物，自占有人方面觀察，依社會通念可能
      獲得相當於租金之利益（最高法院61年臺上字第1675號判
      例意旨參照）；就權利人而言，其物被占有期間所喪失之
      使用權益，性質上不能回復原狀，應以金錢賠償相當於租
      金之損害（最高法院58年度臺上字第3717號判決意旨，暨
      曾隆興著「現代損害賠償法論」第306 頁參照），即同以
      租金數額為據。上訴人有共同占用被上訴人所有系爭351
      地號土地情事，已如前述，自受有相當於租金之利益，致
      被上訴人受有損害，被上訴人依侵權行為之規定，請求被
      上訴人連帶賠償損害，即非無據。
    (二)按建築基地之租金，以不超過土地及建築物申報總價額年
      息百分之十為限，所謂土地及其建築物之總價額，關於土
      地價額指法定地價，土地所有權人依土地法所申報之地價
      ，為法定地價，於平均地權條例施行區域，係指地政機關
      舉辦規定地價或重新規定地價時，土地所有權人在公告申
      報地價期間內自行申報之地價，未自行申報地價者以公告
      地價百分之八十為其申報地價，土地法第97條第1 項、第
      148 條、土地施行法第25條、平均地權條例第16條分別定
      有明文。查系爭土地之使用分區編訂為住宅區，位在臺北
      縣鶯歌鎮○○路95巷98號屋旁，步行10分鐘之範圍內有鶯
      歌農會辦事處、昌福國小、郵局及思夢樂流行服飾商店，
      生活機能良好，透過鶯桃路、八德路及中正二路、文化路
      ，可分別通往桃園市、八德市○○道1 號高速公路大湳交
      流道及國道3 號高速公路三鶯交流道，交通方便，臺北縣
      鶯歌鎮○○路95巷98號佔用同鎮○○段尖山小段475-4 號
      土地為交通部臺灣鐵路管理局求償之租金額91、92年度各
      為13,604元、93至95年度各為14,136元等情，有被上訴人
      提出之使地使用分區證明書、地圖、商店網頁各1 紙及上
      訴人提出之交通部臺灣鐵路管理局臺北工務段函、地籍圖
      謄本、補償金明細表之影本附於原審卷可稽，並為兩造所
      不爭，本院審酌351 號地之四週環境、生活機能、交通狀
      況、繁榮程度及附近租金行情等一切情狀，認以申報價額
      年息8%計算為適當，被上訴人主張以土地公告現值之年息
      10% 計算，自屬過高。又系爭351 地號土地於89年至92年
      之申報地價為每平方公尺3,440 元，於93至95年每平方公
      尺之申報地價為3,600 元，96年之申報地價每平方公尺之
      申報地價為4,800 元等情，有臺北縣樹林地政事務所96年
      9 月21日北縣樹地價字第0960012256號函可稽，則自本件
      起訴時即96年6 月1 日起往前回溯5 年至91年6 月2 日止
      ，其自91年6 月2 日起至93年1 月31日止，按申報地價之
      年息8%計算之每月租金額為227 元【以占用土地面積（被
      上訴人於本院就上訴人占用系爭土地之面積雖有依內政部
      國土測繪中心鑑定結果更正陳述，但其亦同時陳明就相當
      於租金之損害金之計算，同意以原審認定之9,89平方公尺
      為據，參見本院卷第145 頁，97年12月29日民事補正狀）
      乘以每平方公尺之申報地價乘以年息8%，再除以12月，即
      3,440 ×9.89×8%÷12＝226.810666，元以下四捨五入）
      ，自93年2 月1 日起至96年1 月31日止，按申報地價之年
      息8%之計算之每月租金為237 元【3,600 ×9.89×8%÷12
      ＝237.36】，自96年2 月1 日起至96年6 月1 日止，按申
      報地價之年息8%之計算之每月法定租金額為316 元【
      4,800 ×9.89×8%÷12＝316.48】。準此計算起訴之日往
      前回溯最近5 年之租金額應為14,652元【（227 元×20月
      ）+ （237 元×36月）+ （316 元×5 月）＝14,652元】
      。
    (三)被上訴人以單一之聲明，主張依侵權行為及不當得利之法
      律關係請求上訴人連帶給付相當於租金之利益或賠償損害
      ，應係就該二訴訟標的，請求法院擇一訴訟標的為其勝訴
      之判決者。而被上訴人依侵權行為之規定請求上訴人連帶
      賠償，部分為有理由，已如前述，其另依不當得利為同一
      聲請請求部分，所得勝訴之利益，未大於依侵權行為請求
      部分，爰不再予審究，附此敘明。
七、綜上所述，被上訴人依民法第767 條前段、第184 條第1 項
    前後段、第185 條第1 項之規定，請求上訴人乙○○應將坐
    落351 號地上、如附圖丙部分面積8.71平方公尺之圍牆及圍
    牆內空地上之地上物、暨如附圖乙部分面積1.18平方公尺之
    建物主體屋簷、並如附圖甲部分面積1.06平方公尺之窗戶雨
    遮拆除，並請求上訴人應將上述甲、乙、丙部分之土地騰空
    返還，且請求上訴人連帶給付14,652元及自96年10月31日起
    至清償日止按年息5%計算之利息，並自起訴狀繕本最後送達
    上訴人之翌日即96年6 月15日起至返還上述土地之日止，按
    月給付316 元部分，洵屬正當，應予准許；其逾此部分之請
    求，則屬無據，應予駁回。又前揭請求應予准許部分，係就
    訴訟標的金額在500,000 元以下之財產權訴訟適用簡易程式
    為被告敗訴之判決，應依職權宣告假執行。是則原審就上開
    應准許部分判命上訴人如數給付，並依職權宣告假執行，於
    法並無違誤。上訴意旨指摘原判決不當，求予廢棄改判，為
    無理由，應予駁回其上訴。
八、因本案事證已臻明確，兩造其餘主張陳述及所提之證據，經
    審究認無礙勝負之判斷，爰不一一論列，附此敘明。
九、據上論結，本件上訴為無理由，依民事訴訟法第436 條之1
    第3 項、第449 條第1 項、第85條第1 項但書、第78條，判
    決如主文。
中    華    民    國    98    年    2     月    10    日
                  民事第二庭    審判長法  官  蕭胤瑮
                                      法  官  鍾啟煌
                                      法  官  陳麗玲
以上正本證明與原本無異
不得上訴
中    華    民    國    98    年    2     月    12    日
                            書記官  吳俞玲


司法院資訊處製作；財團法人民間司法改革基金會備份。
